---
title: "10. Regresión Lineal"
author: "Eliezer Cavazos"
date: "2024-08-30"
output: word_document
---

```{r setup, include=FALSE}
knitr::opts_chunk$set(echo = TRUE)
```

	
Analiza la base de datos de estatura y peso de los hombres y mujeres en México y obten el mejor modelo de regresión para esos datos.

```{r}
oPesoEstatura = read.csv("C:\\Users\\eliez\\OneDrive\\Desktop\\Clases\\Estatura-peso_HyM.csv") #leer la base de datos

oMujeres = subset(oPesoEstatura,oPesoEstatura$Sexo=="M")
oHombres = subset(oPesoEstatura,oPesoEstatura$Sexo=="H")

M1=data.frame(oHombres$Estatura,oHombres$Peso,oMujeres$Estatura,oMujeres$Peso)

```


# La recta de mejor ajuste (Primera entrega)

## Analisis Descriptivo
### Obtén la matriz de correlación de los datos que se te proporcionan. Interpreta.

```{r}

cor(M1)

```


### Obtén medidas (media, desviación estándar, etc) que te ayuden a analizar los datos.
```{r}
n=4 #número de variables
d=matrix(NA,ncol=7,nrow=n)
for(i in 1:n){
  d[i,]<-c(as.numeric(summary(M1[,i])),sd(M1[ ,i]))
}
m=as.data.frame(d)
row.names(m)=c("H-Estatura","H-Peso","M-Estatura","M-Peso")
names(m)=c("Minimo","Q1","Mediana","Media","Q3","Máximo","Desv Est")
m
```

**boxplot**

## La recta de mejor ajuste
### Encuentra la ecuación de regresión de mejor ajuste:

Hombres:
```{r}
ModeloHombres = lm(oHombres$Peso ~ oHombres$Estatura, oHombres)

ModeloHombres
summary(ModeloHombres)
```
Hipotesis:
- $H_0: \beta_1 = 0$
- $H_1: \beta_1 \neq 0$

Mujeres:
```{r}
ModeloMujeres = lm(oMujeres$Peso ~ oMujeres$Estatura, oMujeres)
ModeloMujeres
summary(ModeloMujeres)
```


### Realiza la regresión entre las variables involucradas

Hipotesis:
- $H_0: \beta_1 = 0$
- $H_1: \beta_1 \neq 0$


Hombres:
```{r}
plot(oHombres$Estatura, oHombres$Peso, col="blue", main="Estatus vs Peso Hombres")
abline(ModeloHombres, col="red")

```

Mujeres:
```{r}
plot(oMujeres$Estatura, oMujeres$Peso, col="pink2",main="Estatus vs Peso Mujeres")
abline(ModeloMujeres, col="red")

```

## Verificacion del modelo:
### Verifica la significancia del modelo con un alfa de 0.03.
### Verifica la significancia de β̂i con un alfa de 0.03.
### Verifica el porcentaje de variación explicada por el modelo

Hombres: 
```{r}
Modelo2 = lm(Peso~Estatura+Sexo, oPesoEstatura)

summary(Modelo2)
```
A 0.05 si es significativo y los modelos quedarian:

Mujeres:
Estatura = -72.56 + 81.15E
Estatura = -74.7546 + 89.2604E + -10.5645SexoM
Estatura = -85.3191 + 0.0052296E

Hombres:
Estatura = -72.56 + 81.15E
Estatura = -74.7546 + 89.2604E + -10.5645SexoM
Estatura = -74.7546 + 89.2604E

### Dibuja el diagrama de dispersión de los datos y la recta de mejor ajuste.
```{r}

b0 = Modelo2$coefficients[1]
b1 = Modelo2$coefficients[2]
b2 = Modelo2$coefficients[3]

Ym = function(x){b0+b2+b1*x} #1.2848 + 0.0052296P
Yh = function(x){b0+b1*x} # 1.2727097 + 0.0052296P
colores = c("blue", "pink2")
plot(oPesoEstatura$Estatura,oPesoEstatura$Peso, data=oPesoEstatura, col=colores[factor(oPesoEstatura$Sexo)],pch=19, ylab="Peso", xlab="Estatura", main="Relacion Peso vs Estatura")

x = seq(1.40,1.80,0.01)
lines(x, Ym(x), col="pink2", lwd=2)
lines(x, Yh(x), col="blue", lwd=2)
```


### Interpreta en el contexto del problema cada uno de los análisis que hiciste.
En los anlisis se identifico la relacion del Peso por Estatura tanto en Hombres como Mujeres para poder generar un modelo de regresión lineal y asi poder realizar predicciones para identificar Peso por Estatura
### Interpreta en el contexto del problema:
### ¿Qué información proporciona β̂0 sobre la relación entre la estatura y el peso de hombres y mujeres?
B_0 nos da el valor de Peso cuando la Estatura es 0 y el Sexo es una mujer, aunque esto no tiene mucho sentido cuando la estatura es 0 ya que el modelo esta entrenado sobre estatura mayores a 1.45, con esto dicho no signifique que este mal, solo que al momento de hacer una prediccion dara un mejor resultado mientras la estatura este dentro de un valor "real"/aproximado.
### ¿Cómo interpretas β̂1 en la relación entre la estatura y el peso de hombres y mujeres?
B_1 va a ser el valor que se va a estar sumando(restando en el caso de la formula que tenemos) al valor de B_0 para dar el peso indicado B_1 es tambien multiplicado por la Estatura, ya que siguiendo los datos mientras más Estatura en promedio el peso tambien debe aumentar.