---
title: "Actividad 3. Algunas Distribuciones"
author: "Eliezer Cavazos"
date: "2024-08-09"
output: word_document
---

```{r setup, include=FALSE}
knitr::opts_chunk$set(echo = TRUE)
```

# Pregunta 1
1. Graficar una distribucion Normal con media 10 y desviacion estandar 2
```{r}
miu = 10
sigma = 2
x = seq(miu - 4*sigma, miu + 4*sigma, 0.01) # -4 < X < 4, 0.01 es de cuanto son los saltos
y = dnorm(x,miu, sigma) # Evalua la funcion de densidad
plot(x,y, type = "l", col = "red", main = "Normal(10,2)")
```
# Pregunta 2
2.Graficar una distribución T Student con grados de libertad  v = 12 

```{r}
gl = 12  # Grados de libertad
sigma = sqrt(gl/(gl-2))
x = seq( -4*sigma, 4*sigma, 0.01)
y = dt(x,gl)
plot(x,y, type = "l", col = "blue", main = "T Student con gl = 12")

```
# Pregunta 3
3.  Gráfique la distribución Chi-cuadrada con 8 grados de libertad.
```{r}
gl = 8
sigma = sqrt(2*gl)
x = seq( 0, miu + 8*sigma, 0.01)
y = dchisq(x,gl)
plot(x,y, type = "l", col = "green", main = "Chi2 con gl = 8")
```

# Pregunta 4
4. Graficar una distribución F con v1 = 9, v2 = 13
```{r}
v1 = 9
v2 = 13
sigma = sqrt(2)*v2*sqrt(v2+v1-2)/(sqrt(v2-4)*(v2-2)*sqrt(v1))
x = seq( 0, miu + 8*sigma, 0.01)
y = df(x,v1, v2)
plot(x,y, type = "l", col = "red", main = "F con v1 = 9, v2 = 13")
```

#Pregunta 5
5.  Si Z es una variable aleatoria que se distribuye normalmente con media 0 y desviación estándar 1, hallar los procedimientos de: 

a) P(Z >0.7) = 0.2419637
b) P(Z < 0.7) = 0.7580363
c) P(Z = 0.7)  = 0
d) Hallar el valor de Z que tiene al 45% de los demás valores inferiores a ese valor.

```{r}
miu = 0 
sigma = 1
a = 0.7

1-pnorm(a, miu, sigma) #P(x > a)
pnorm(a, miu, sigma) #P(x < a)
pnorm(a) - pnorm(a) # P(x = a)
qnorm(.45) # P, x = ?
```

# Pregunta 6
6.  Hallar el procedimiento para verificar los siguientes resultados si se sabe que X se distribuye normalmente con una media de 100 y desviación estándar de 7.

a) P(X < 87) = 0.031645
b) P(X > 87) = 0.968354
c) P(87 < X < 110) = 0.89179
```{r}
miu = 100 
sigma = 7
a = 87

pnorm(a, miu, sigma) #P(x < a)
1-pnorm(a, miu, sigma) #P(x > a)
pnorm(110, miu, sigma) - pnorm(a, miu, sigma) # P(87 < x < 110)

```
# Pregunta 7
7.  Hallar el procedimiento para verificar los siguientes resultados si se sabe que X se distribuye T Student con gl= 10, hallar:

a) P(X <0.5) = 0.6860532
b) P(X > 1.5)  = 0.082253
c) La t que sólo el 5% son inferiores a ella.  (t = -1.812461)
```{r}
gl = 10  # Grados de libertad
sigma = sqrt(gl/(gl-2))

pt(0.5, gl )
1-pt(1.5,gl)
qt(0.05,gl)

```
# Pregunta 8
8. Hallar el procedimiento para verificar los siguientes resultados si se sabe que X se distribuye Chi-cuadrada con gl = 6, hallar

a) P(X2 < 3) = 0.1911532
b) P(X2 > 2) = 0.9196986
c) El valor x de chi que sólo el 5% de los demás valores de x es mayor a ese valor ( Resp. 12.59159) 
```{r}
gl = 6

pchisq(3,gl)
1-pchisq(2,gl)
qchisq(0.95,gl)

```
# Pregunta 9
9. Hallar el procedimiento para verificar los siguientes resultados si se sabe que X se distribuye F con v1 = 8, v2 = 10, hallar

a) P(X < 2) = 0.8492264
b) P(X > 3) = 0.05351256
c) El valor de x que sólo el 25% de los demás valores es inferior a él. (Resp. 0.6131229)
```{r}
v1 = 8
v2 = 10

pf(2,v1, v2)
1-pf(3,v1, v2) # P(X > 3)
qf(.25,v1,v2)
```
# Pregunta 10
10. Resolver el siguiente problema:

Una compañía de reparación de fotocopiadoras encuentra, revisando sus expedientes, que el tiempo invertido en realizar un servicio, se comporta como una variable normal con media de 65 minutos y desviación estándar de 20 minutos. Calcula la proporción de servicios que se hacen en menos de 60 minutos. Resultado en porcentaje con dos decimales, ejemplo 91.32%.
```{r}
miu = 65 
sigma = 20

pnorm(60, miu, sigma)

sprintf(pnorm(60, miu, sigma) * 100, fmt = '%#.2f')
 #P(x < a)

```
